【裁判字號】    99,交聲,184
【裁判日期】    990713
【裁判案由】    違反道路交通管理處罰條例聲明異議
【裁判全文】
臺灣花蓮地方法院交通事件裁定         99年度交聲字第184號
原處分機關  交通部公路總局臺北區監理所花蓮監理站
異  議  人
即受處分人  甲○○
上列異議人即受處分人因違反道路交通管理處罰條例案件，對於
交通部公路總局臺北區監理所花蓮監理站中華民國99年4 月19日
所為之處分（原處分案號：花監違字第裁44－P00000000 號），
聲明異議，本院裁定如下：
    主  文
異議駁回。
    理  由
一、原處分意旨略以：異議人即受處分人甲○○（下稱異議人）
    於民國98年12月8日上午7時30分左右，駕駛L3－6132號自用
    小客車，沿花蓮市○○路 237巷由北往南方向行駛，至上開
    路段與中美路之交岔路口（化道路30巷 3號附近），左轉中
    美路時，因有轉彎車不讓直行車先行之情形，擦撞乙○○所
    騎乘沿中美路237巷由北往南方向之K3N-773號普通重型機車
    ，為花蓮縣警察局花蓮分局員警掣發花蓮縣警察局花警交字
    第P00000000 號舉發違反道路交通管理事件通知單，舉發異
    議人違反道路交通管理處罰條例第48條第1項第6款及第63條
    第1 項之規定，嗣交通部公路總局臺北區監理所花蓮監理站
    於99年4月19日以花監違字第裁44－P00000000號裁決書，裁
    處異議人罰鍰新臺幣（下同）900元，並記違規點數1點等語
    。
二、異議意旨略以：在案發時地，我駕駛車輛有左轉彎之行為屬
    實，乙○○騎乘機車係直行亦屬實，但他原在我所駕駛上開
    車輛右後方，後來突然從左後方逆向行駛，導致衝撞我所駕
    駛上開車輛之左前葉，我想知道兩部車都在同車道，為何我
    必須靠邊禮讓直行之摩托車，為此具狀聲明異議云云。
三、按受處分人，不服主管機關所為之處罰，得於接到裁決書之
    翌日起20日內，向管轄地方法院聲明異議，道路交通管理處
    罰條例第87條第 1項定有明文。又期間之計算，依民法之規
    定，刑事訴訟法第65條定有明文。而於一定期間內，應為意
    思表示者，其期間之末日為星期日，以其次日代之，民法第
    122條亦有明文。本案裁決書係於99年4月19日作成，並於同
    日送達異議人，有該裁決書及送達證書各乙份附卷可稽。揆
    諸上開規定，異議人應於99年5月9日前聲明異議，然該日為
    星期日，是異議人應於次日即99年 5月10日前聲明異議，而
    異議人實際業於99年5月10日聲明異議，有原處分機關99年5
    月12日北監花四字第0990004760號移送書、異議人聲明異狀
    各乙份在卷可考，是本案聲明異議程序自屬合法。
四、按汽車駕駛人轉彎時，有轉彎車不讓直行車先行之情形，處
    600 元以上1800元以下罰鍰，並予記點，道路交通管理處罰
    條例第48條第 1項第6款及第63條第1項定有明文。
五、經查：
(一)異議人於98年12月8日上午7時30分左右，駕駛L3－6132號自
    用小客車，沿花蓮市○○路 237巷由北往南方向行駛，至上
    開路段與中美路之交岔路口（化道路30巷 3號附近），擦撞
    乙○○所騎乘沿中美路237巷由北往南方向之K3N-773號普通
    重型機車，經員警以轉彎車不讓直行車先行為由，掣發花蓮
    縣警察局花警交字第 P00000000號舉發違反道路交通管理事
    件通知單加以舉發，嗣原處分機關依道路交通管理處罰條例
    第48條第1項第6款及第63條第1項規定，於99年4月19日以花
    監違字第裁44-P00000000號裁決書，裁處異議人罰鍰900 元
    ，並記違規點數 1點，為異議人所是認，且有上開通知單、
    裁決書各1件在卷可按。
(二)異議人於98年12月 8日警詢時供承：當時我駕駛車輛沿中美
    路 237巷往化道路方向行駛，行經本案車禍地點時，我在路
    口準備往中美路方向左轉，看到對方出現在我的左方，我遲
    疑一下踩煞車，就與對方發生碰撞等語（見本院依職權所調
    取之警詢筆錄，附於本院卷第20頁）。證人乙○○於同日警
    詢時證述：我當時騎乘機車，沿中美路 237巷往花蓮市方向
    行駛，行經發生車禍之路口時，我看見異議人有煞車，我往
    左邊超車，異議人卻突然左轉往中美路方向行駛，兩車就發
    生擦撞等語（見警詢筆錄，附於本院卷第21頁）。證人復於
    99年6月9日本院調查中結證稱：我於98年12月8日早上7時30
    分左右，騎乘機車行經案發之交岔路口，而異議人也於同時
    駕駛汽車行經該路口，一開始我們是在中美路 237巷往化道
    路的方向，異議人的車子在前面，我的車子在她的右後方，
    後來我看到她車子超過停止線與斑馬線後慢下來，停在接近
    對面的路口附近（證人在道路交通事故現場圖及照片上以紅
    筆作記號並簽名），但我不清楚她是否要轉彎，我原本要從
    她車輛的右側過去，但因為她靠邊，我過不去，所以我就從
    異議人車輛之左側超車，但沒有因此行駛至對向車道（證人
    在道路交通事故現場圖及照片上以紅筆作記號並簽名），車
    禍發生的地方也是在同向車道，而非反向車道等語（見本院
    卷第38至40頁）。此外，有本院依職權所調取之道路交通事
    故現場圖、道路交通事故調查報告表(一)(二)各乙份及照片
    10張附卷可稽。可知，異議人於98年12月8日上午7時30分左
    右，駕駛上開車輛行經花蓮市○○路 237巷與中美路之交岔
    路口時，準備左轉中美路，而證人係騎乘機車由異議人所駕
    駛上開車輛左側直行經過該交岔路口，兩車因此發生擦撞等
    情，堪信為真實。
(三)依本案卷證，原處分機關以異議人轉彎車不讓直行車先行為
    由，依道路交通管理處罰條例第48條第1項第6款及第63條第
    1 項規定裁處900元，並記違規點數1點之處分，核屬合法適
    當，業如上述。反之，遍查全部卷證，異議人就證人在案發
    時地有逆向行駛乙情，未能提出任何證據以證明，尚難認異
    議人之辯解為可採。
六、綜上所述，異議人於前開時、地駕車有轉彎車不讓直行車先
    行之違規事實明確。原處分機關依道路交通管理處罰條例第
    48條第1項第6款及第63條第1項規定，裁處異議人罰鍰900元
    ，並記違規點數 1點，核無違誤。本件異議為無理由，應予
    駁回。
七、據上論斷，應依道路交通案件處理辦法第19條，裁定如主文
    。
中    華    民    國    99    年    7     月    13    日
                  交通法庭      法  官  曹庭毓
上列正本證明與原本無異。
如對本裁定不服，應於送達後 5日內，向本院提出抗告狀（應抄
附繕本）。
中    華    民    國    99    年    7     月    15    日
                                書記官

司法院資訊處製作；財團法人民間司法改革基金會備份。
